【裁判字號】    99,訴,390
【裁判日期】    991222
【裁判案由】    偽造文書等
【裁判全文】
臺灣雲林地方法院刑事判決               99年度訴字第390號
公  訴  人  臺灣雲林地方法院檢察署檢察官
被      告  張芳穎
選任辯護人  陳盈壽律師
上列被告因偽造有價證券案件，經檢察官提起公訴（98年度偵字
第836 、3352、3920號），判決如下：
    主  文
張芳穎意圖供行使之用，而偽造有價證券，處有期徒刑年貳月
。
    事  實
一、構成犯罪事實：
    張芳穎曾擔任國泰人壽保險公司之襄理，楊協勝、廖豔秋夫
    妻則為其保戶，於民國96年11月起至97年1 月止某時日，張
    芳穎施用詐術向楊協勝、廖豔秋夫妻佯稱：堂本日式燒烤店
    獲利頗佳，現有人退股可投資云云，楊協勝夫妻因而陸續交
    付新台幣（下同）425 萬元予張芳穎以為投資燒烤店之用（
    詐欺取財部分另行審結），嗣楊協勝夫妻對投資乙事起疑，
    乃向張芳穎要求退還投資金額，張芳穎因恐其詐欺之事為楊
    協勝查覺，雖明知未經其丈夫廖宏瑜之同意，仍基於意圖供
    行使之用而偽造有價證券之犯意，於97年9 月15日在其位於
    雲林縣二崙鄉○○村○○路1 之30號住處，擅自以廖宏瑜所
    開設宏昇汽車保養所名義，盜蓋宏昇汽車保養所及廖宏瑜之
    印章於票號為0000000 號支票之發票人欄，並於該支票上填
    載金額150 萬元、發票日為97年9 月15日，而偽造支票1 張
    後，於同日在上開住處門口交予楊協勝而行使之。嗣楊協勝
    將上開支票存入中國信託商業銀行台中分行帳戶（帳號：00
    -000-0000 ），委託代為取款，因存款不足未獲付款，始查
    悉上情。
二、案經楊協勝訴由法務部調查局雲林調查站報告臺灣雲林地方
    法院檢察署檢察官偵查起訴。
    理  由
一、證據能力部分：
  (一)按被告以外之人於偵查中向檢察官所為陳述，除顯有不可信
    之情況者外，得為證據，刑事訴訟法第159 條之1 第2 項定
    有明文。檢察官在偵查中對被告以外之人所為之偵查筆錄，
    性質上屬傳聞證據，惟刑事訴訟法規定檢察官代表國家偵查
    犯罪、實施公訴，依法其有訊問被告、證人及鑑定人之權，
    證人、鑑定人並須具結，而實務運作時，檢察官偵查中向被
    告以外之人所取得之陳述，原則上均能遵守法律規定，不致
    違法取供，其可信度極高，職是，被告以外之人前於偵查中
    已具結而為證述，除反對該項供述得具有證據能力之一方，
    已釋明「顯有不可信之情況」之理由外，不宜遽指該證人於
    偵查中之陳述不具證據能力。經查，楊協勝在檢察官面前之
    證述筆錄，係檢察官令其以證人身分具結後所為之證述，有
    該證人結文附卷可稽（見98年度偵字第836 號卷一第72頁、
    98年度偵字第836 號卷二第85頁），被告及其辯護人均未提
    及檢察官在訊問時有不法取供之情形，亦未釋明上開證人之
    證述有何顯不可信之情況，依上開規定，上開證人在檢察官
    之證述筆錄，自得作為本案證據使用。
  (二)又被告以外之人於審判外之陳述，雖不符刑事訴訟法第159
    條之1 至之4 等4 條規定，而經當事人於審判程序同意作為
    證據，法院審酌該陳述作成時之情況，認為適當者，亦得作
    為證據，同法第159 條之5 第1 項定有明文。經查，除上開
    證人在檢察官面前之證述筆錄外，本判決後開引用各該被告
    以外之人於審判外之陳述，原則上均不得作為證據使用，惟
    被告及其辯護人在本院審理中均明示同意上開證據有證據能
    力（見本院卷一第52頁反面），本院審酌上開證據製作時之
    情況，並無違法不當之情事，認為以之作為證據應屬適當，
    揆諸前開規定，應認該等供述證據例外具有證據能力。
二、認定犯罪事實所憑之證據及理由：
    上開犯罪事實，迭據被告於警詢、偵查及本院審理中坦承不
    諱（見雲林縣調查站證物清冊卷第5-6 頁、98偵836 卷一第
    43-44 頁、第190-191 頁），核與證人楊協勝所證述之情節
    相符（見雲林縣調查站證物清冊卷第50、52頁、98年度偵字
    第836 號卷一第61頁、98年度偵字第836 號卷二第81頁），
    並有退票理由單1 紙附卷可稽（見98偵3352號卷第9 頁），
    ）。是被告之自白核與事實相符，可以採信。本案事證明確
    ，被告犯行洵堪認定，應依法論科。
三、論罪科刑部分：
  (一)核被告所為，係犯刑法第201 條第1 項之偽造有價證券罪。
    被告盜用宏昇汽車保養所及廖宏瑜之印章為其偽造有價證券
    犯行之階段行為，其行使偽造有價證券之低度行為應為偽造
    之高度行為所吸收，均不另論罪。
  (二)辯護人雖為被告請求依刑法第59條酌量減輕其刑。惟按，刑
    法第59條酌量減輕其刑之規定，於94年間曾修正，其修正理
    由為「一、現行第59條在實務上多從寬適用，為防止酌減其
    刑之濫用，自應嚴定其適用之條件，以免法定刑形同虛設，
    破壞罪刑法定之原則。二、按科刑時，原即應依第57條規定
    審酌一切情狀，尤應注意該條各款所列事項，以為量刑標準
    。本條所謂【犯罪之情狀可憫恕】，自係指裁判者審酌第57
    條各款所列事項以及其他一切與犯罪有關之情狀之結果，認
    其犯罪足堪憫恕者而言。惟其審認究係出於審判者主觀之判
    斷，為使其主觀判斷有客觀妥當性，宜以【可憫恕之情狀較
    為明顯】為要件，故特加【顯】字，用期公允。三、依實務
    上見解，本條例關於裁判上減輕之規定，必於審酌一切之犯
    罪情狀，在客觀上顯然足以引起一般同情，認為縱予宣告法
    定最低度刑猶嫌過重者，始有其適用，乃增列文字，將此適
    用條例予以明文化」。查被告先向楊協勝夫妻詐取投資金額
    425 萬元，因告訴人楊協勝起疑要求返還投資款，被告又於
    未取得廖宏瑜同意之下，冒用其所開設宏昇汽車保養所之名
    義偽造面額150 萬元之支票並向楊協勝行使之，該支票經提
    示未獲付款，廖宏瑜為繼續經營汽車保養所，乃徵得其父親
    同意，由其父出資90萬元予楊協勝和解等情，雖據被告自陳
    在卷（見本院卷一第83頁反面），然此和解亦係同屬被害人
    之廖宏瑜父親出資與楊協勝達成和解，且僅償還90萬元金額
    ，告訴人楊協勝尚未獲得全額賠償，楊協勝及其妻廖豔秋亦
    於本院審理中一再陳稱已遭被告詐騙鉅款，不願原諒被告，
    請法院從重量刑（見本院卷一第93-94 頁）；再者，支票係
    有價證券，不得偽造，否則刑責不輕，為一般在商場業務人
    員或經營者所週知，被告曾擔任國泰人壽之襄理，自難諉為
    不知。而依上開立法理由，刑法第59條所謂【犯罪之情狀可
    憫恕】，其審認究係出於審判者主觀之判斷，為使其主觀判
    斷有客觀之妥當性，宜以【可憫恕之情狀較為明顯】為要件
    ，本件被告所為犯罪情節，承上所述，難認屬【可憫恕之情
    狀較為明顯】之情形，自不宜以刑法第59條酌減其刑。
  (三)本院審酌被告雖無前科，有台灣高等法院被告前案紀錄表在
    卷可稽，然其因先向告訴人楊協勝夫妻詐騙鉅額投資款，嗣
    因楊協勝要求返還而偽造不實之支票，以應付告訴人，其投
    機取巧心態實不可取之犯罪動機、目的及手段，對告訴人所
    生損害之程度，及其犯後尚知坦承犯行，所偽造面額150 萬
    元之支票已由廖宏瑜與楊協勝達成和解，並由廖宏瑜父親賠
    償90萬元，然告訴人因遭被告詐騙鉅額款項，不願原諒被告
    ，暨被告曾為國泰人壽襄理，學歷為高中畢業，現已離婚獨
    自居住等一切情狀，量處如主文所示之刑。
  (四)被告所偽造之支票1 紙，因廖宏瑜與楊協勝達成和解取回偽
    造之支票後，已將其撕毀，此業據被告自承在卷（見本院卷
    第66頁），是該支票既已滅失，即無從宣告沒收，附此敘明
    。
四、據上論斷，應依刑事訴訟法第299 條第1 項前段，刑法第20
    1 條第1 項，刑法施行法第1 條之1 ，判決如主文。
本案經檢察官黃立夫到庭執行職務。
中    華    民    國    99    年    12    月    22    日
                  刑事第四庭  審判長法  官  吳福森
                                    法  官  楊皓潔
                                    法  官  吳錦佳
以上正本證明與原本無異。
如不服本判決應於收受判決後10日內向本院提出上訴書狀，並應
敘述具體理由；其未敘述上訴理由者，應於上訴期間屆滿後20日
內向本院補提理由書（均須按他造當事人之人數附繕本）。「切
勿逕送上級法院」。
                                    書記官  謝璧卉
中    華    民    國    99    年    12    月    22    日
附錄本案論罪科刑條文：
刑法第201條第1項
意圖供行使之用，而偽造、變造公債票、公司股票或其他有價證
券者，處3 年以上10年以下有期徒刑，得併科3 千元以下罰金。

司法院資訊處製作；財團法人民間司法改革基金會備份。
